臺灣宜蘭地方法院刑事判決
110年度交訴字第64號
公  訴  人  臺灣宜蘭地方檢察署檢察官
被      告  楊宗叡


訴訟參與人
即  告訴人  陳智華



上列被告因過失致死案件，經檢察官提起公訴（110年度偵字第6
322號），被告於準備程序中就被訴事實為有罪之陳述，經本院
裁定依簡式審判程序審理，並判決如下：
    主  文
楊宗叡因過失致人於死，處有期徒刑柒月。
    犯罪事實
一、楊宗叡於民國110年2月15日凌晨12時46分許，駕駛車牌號碼
    000-0000號自用小客車，沿宜蘭縣員山鄉金山東路由西往東
    方向行駛，行經宜蘭縣員山鄉金山東路與金古一路交岔路口
    時，本應注意行經閃光黃燈號誌岔路口，應減速接近，注意
    安全，小心通過，而依當時天候晴、夜間有照明，柏油路面
    無缺陷，亦無障礙物，視距良好等客觀情狀觀之，並無不能
    注意之情事，竟疏未注意及此，貿然直行，適有陳宣妤騎乘
    車牌號碼000-0000號普通重型機車，沿宜蘭縣員山鄉金古一
    路由北往南方向行駛至該處，亦疏未注意行經閃光紅燈號誌
    岔路口，應注意右方直行來車並停讓先行，即貿然前行，2
    車因而發生碰撞，致陳宣妤受有創傷性腦出血、創傷性顱骨
    骨折、創傷性顏面骨骨折，經送醫急救後，仍因頭部外傷顱
    內出血致創傷性休克，於110年2月16日凌晨5時55分許不治
    死亡。楊宗叡於肇事後，在未被有偵查犯罪職權之公務員或
    機關發覺上情前，於宜蘭縣政府警察局宜蘭分局警員前往現
    場處理時，在場並當場承認為肇事人，自首而願受裁判。
二、案經陳宣妤之父陳智華訴由宜蘭縣政府警察局宜蘭分局報告
    暨臺灣宜蘭地方檢察署檢察官相驗後偵查起訴。
    理  由
一、按簡式審判程序之證據調查，不受第159條第1項之限制，刑
    事訴訟法第273條之2定有明文。是依上開規定，於行簡式審
    判程序之案件，被告以外之人於審判外之陳述，除有其他不
    得作為證據之法定事由外，應認具有證據能力。查本件如下
    引用被告以外之人於審判外之陳述，因本案採行簡式審判程
    序，復無其他不得做為證據之法定事由，揆諸前揭說明，應
    認均具有證據能力，合先敘明。
二、前揭犯罪事實，業據被告楊宗叡於警詢、偵查、本院準備及
    審理程序時坦承不諱（見相卷第11頁至第15頁、第91頁至第
    92頁、第135頁至第136頁；本院卷第33頁、第45頁），核與
    證人即告訴人陳智華於警詢、偵查、本院準備及審理程序、
    證人即在場之人劉容嘉於警詢中所證述之情節相符（見相卷
    第19頁至第23頁、第91頁、第121頁；本院卷第31頁、第46
    頁），復有被害人陳宣妤之國立陽明交通大學附設醫院診斷
    證明書2紙、救護紀錄表、道路交通事故現場圖、道路交通
    事故調查報告表（一）、（二）、宜蘭縣政府警察局勤務指
    揮中心受理110報案紀錄單、被告之自首情形紀錄表、被害
    人陳宣妤之臺灣宜蘭地方檢察署相驗屍體證明書、檢驗報告
    書各1份（見相卷第8頁至第10頁、第32頁至第36頁、第83頁
    至第85頁、第93頁至第97頁）、相驗照片9張、行車紀錄器
    錄影擷取畫面7張、現場及車損照片117張（見相卷第37頁至
    第79頁、第99頁至第112頁）在卷足憑。復按特種閃光號誌
    各燈號顯示之意義如下：一、閃光黃燈表示「警告」，車輛
    應減速接近，注意安全，小心通過。二、閃光紅燈表示「停
    車再開」，車輛應減速接近，先停止於交岔路口前，讓幹線
    道車優先通行後認為安全時，方得續行，道路交通標誌標線
    號誌設置規則第211條第1項定有明文，查被告駕駛上開車輛
    至前揭閃光黃燈號誌岔路口時，本應注意減速接近，注意安
    全，小心通過，而依當時天候晴、夜間有照明，柏油路面無
    缺陷，亦無障礙物，視距良好等客觀情狀觀之，並無不能注
    意之情事，竟疏未注意及此，貿然直行，致與亦疏未注意行
    經閃光紅燈號誌岔路口，應注意右方直行來車並停讓先行，
    即貿然前行之被害人陳宣妤所騎乘之車輛發生碰撞，造成被
    害人陳宣妤受有上開傷勢，送醫不治死亡，被告就本件車禍
    事故之發生顯有違反前開交通安全規則所定注意義務之過失
    ；且本件經送交通部公路總局臺北區監理所基宜區車輛行車
    事故鑑定會鑑定及交通部公路總局車輛行車事故鑑定覆議委
    員會鑑定覆議亦均同此意見，認：「一、陳宣妤駕駛普通重
    機車，行經閃光紅燈號誌岔路口，支道車疏未注意右方直行
    來車並停讓其先行，為肇事主因。二、楊宗叡駕駛自小客車
    ，行經閃光黃燈號誌岔路口，疏未注意減速接近，注意安全
    小心通過，為肇事次因。」等語，此有交通部公路總局基宜
    區車輛行車事故鑑定會鑑定意見書、交通部公路總局110年7
    月9日路覆字第1100065664號函各1份在卷可參（見相卷第11
    6頁至第117頁、第132頁至第133頁），足徵被告之過失行為
    與被害人陳宣妤之死亡結果間，具有相當因果關係，此部分
    事實，應堪認定為真實。綜上，足認被告前揭自白與事實相
    符，堪予採信。又被害人陳宣妤雖就本件車禍之發生同有過
    失，亦為肇事原因，惟被告仍難辭過失之責。至被告於本院
    審理時雖辯稱可能是被害人陳宣妤的安全帽沒戴好才會傷勢
    那麼嚴重云云，惟觀諸卷附道路交通事故調查報告表（二）
    之保護裝備欄所載，被害人陳宣妤有戴安全帽（見相卷第34
    頁），此外尚無其餘事證得佐實被告之說法，自難為對被告
    有利之認定，附此敘明之。綜上，足認被告前揭自白皆與事
    實相符，堪予採信。本案事證明確，被告犯行洵堪認定，應
    予依法論科。
三、論罪科刑：
（一）核被告所為，係犯刑法第276條之過失致人於死罪。又被
      告於肇事後，未被有偵查犯罪職權之公務員或機關發覺其
      為犯嫌前，於宜蘭縣政府警察局宜蘭分局警員前往現場處
      理時，在場並當場承認為肇事人等情，有宜蘭縣政府警察
      局宜蘭分局交通分隊道路交通事故肇事人自首情形紀錄表
      1紙在卷可稽（見相卷第85頁），被告行為符合自首之要
      件，本院審酌情節，爰依刑法第62條前段之規定減輕其刑
      。
（二）爰審酌被告前無何犯罪科刑紀錄，素行尚可，此有臺灣高
      等法院被告前案紀錄表1紙在卷可憑（見本院卷第9頁），
      然其本應謹慎注意遵守交通規則，以維安全，竟疏未注意
      而致肇事，有前述之過失程度，因而造成被害人陳宣妤死
      亡，致被害人之家屬痛失至親，所為應予非難，且迄未與
      告訴人、被害人之家屬達成和解、賠償損害，兼衡其於本
      院審理時自陳家庭經濟狀況小康、高中畢業之智識程度，
      暨犯後坦承犯行之態度等一切情狀，量處如主文所示之刑
      。
據上論斷，應依刑事訴訟法第273條之1 第1項、第299條第1項前
段，刑法第276條、第62條前段，刑法施行法第1條之1第1項，判
決如主文。
本案經檢察官林小刊提起公訴，檢察官吳志成到庭執行職務。
中　　華　　民　　國　　110 　年　　11　　月　　15　　日
                   刑事第二庭  法  官  陳盈孜
以上正本證明與原本無異。
如不服本判決應於收受送達後二十日內向本院提出上訴書狀，並
應敘述具體理由；其未敘述上訴理由者，應於上訴期間屆滿後二
十日內向本院補提理由書(均須按他造當事人之人數附繕本)「切
勿逕送上級法院」。
                               書記官　黃家麟
中　　華　　民　　國　　110 　年　　11　　月　　15　　日
附錄本案論罪科刑法條：
中華民國刑法第276條
因過失致人於死者，處5年以下有期徒刑、拘役或50萬元以下罰
金。